臺灣高等法院刑事裁定
109年度抗字第229號
抗  告  人
即  聲請人  陳平和  


上列抗告人即聲請人因聲請法官迴避案件，不服臺灣臺北地方法
院中華民國109年1月13日裁定（109年度聲字第4號），提起抗告
，本院裁定如下：
    主  文
抗告駁回。
    理  由
一、原裁定意旨略以：原審勘驗臺灣臺北地方法院108年度自字
    第81號案件於民國108年12月11日下午3時30分準備程序之錄
    音光碟及調閱該案卷宗後，因法庭錄音系統收音設備距離過
    遠，部分聲音無法辨識，至多僅能知悉該案承審法官曾在準
    備程序中表示「金額不要亂開」之意見，未能確認承審法官
    曾附和被告周新根所主張「獅子大開口」之情形，且難以承
    審法官有於試行和解程序中表示對於抗告人即聲請人（下稱
    抗告人）陳平和和解條件之意見，遽認承審法官有偏頗之虞
    。又抗告人未提出其他足認承審法官執行職務有偏頗之虞之
    原因，是抗告人聲請法官迴避，核無理由，應予駁回。
二、抗告意旨略以：依據原審勘驗筆錄，抗告人之代理人洪條根
    律師指摘承審法官之語句，均記載明確，但承審法官之發言
    ，皆記錄「不清楚」，同樣的錄音設備，為何會產生相異之
    效果？且從代理人陳稱「報告審判長，我們聽剛剛審判長，
    對於我們開出這個和解的金額，你說我們是獅子大開口，對
    這點我們不能接受，我們當庭請求審判長迴避」等予以觀，
    即足反推承審法官確因附和被告辯護人之論而稱「獅子大開
    口」之語，此不因勘驗結果為「不清楚」，而否認承審法官
    確有前開失言內容。又承審法官另於108年10月23日準備程
    序時亦曾提「調解不要獅子大開口」之言論，雖然未載於筆
    錄，但承審法官確實如此主張。承審法官在開庭時提出如此
    輕佻之語，故意貶抑抗告人，心證顯有偏頗而自應迴避，請
    求法院再詳勘前開自訴案件於108年12月11日下午3時30分準
    備程序之錄音光碟，並撤銷原審裁定，另為適法處理等語。
三、按當事人聲請法官迴避，以有刑事訴訟法第18條第1款、第2
    款所列情形之一者為限，亦即須法官有同法第17條各款所列
    應自行迴避，不得執行職務之情形而不自行迴避；或除該等
    情形以外，足認其執行職務有偏頗之虞者，當事人始得聲請
    法官迴避。若僅以空言攻訐，私意揣測，或對法官之指揮訴
    訟或訊問方式不滿，均不得據為聲請法官迴避之理由。又所
    謂足認其執行職務有偏頗之虞者，係指法官與訴訟關係人具
    有故舊、恩怨等關係，其審判恐有不公平者而言；或指以一
    般通常之人所具有之合理觀點，對於該承審法官是否為公平
    之裁判，足以產生懷疑，且此種懷疑之發生，存有其客觀之
    原因，而非僅出諸當事人自己主觀之判斷者，始足當之。至
    於訴訟上之指揮，乃專屬於法院之職權，當事人之主張、聲
    請，在無礙於事實之確認以及法的解釋適用之範圍下，法院
    固得斟酌其請求以為訴訟之進行，但仍不得以此對當事人之
    有利與否，作為其將有不公平裁判之依據，更不得以此訴訟
    之進行與否，乃謂有偏頗之虞，而聲請法官迴避（最高法院
    18年抗字第149號、19年抗字第285號、79年台抗字第318號
    等判例意旨參照）。
四、經查：
（一）原審勘驗臺灣臺北地方法院108年度自字第81號案件於108
      年12月11日下午3時30分準備程序之錄音光碟，勘驗結果
      如下（見原審卷第13至14頁）：
　　　法官：被告，那你現在那個…(不清楚）。
　　　被告：正確、正確。
　　　法官：…(不清楚）。
　　　自訴代理人：我們要求30萬，他，不接受。不接受也沒關
      係。說我們獅子大開口，又說我們態度倨傲，態度非常，
      這種。
　　　法官：…(不清楚）。
　　　自訴代理人：蛤？
　　　法官：..我們看到他們的說法是說，…(不清楚），金額不
      要亂開…(不清楚）。
　　　自訴代理人：啊我們30萬有亂開嗎？審判長，你怎麼未審
      先判呢？
　　　法官：…(不清楚）。
　　　辯護人：我們認為30萬這個金額，我們確實認為是獅子大
      開口，所以沒有辦法...（不清楚）。
　　　法官：…(不清楚）。
　　　自訴代理人：報告審判長，我們聽剛剛審判長，對於我們
      開出這個和解的金額，你說我們是獅子大開口，對這點我
      們不能接受，我們當庭請求審判長迴避。
　　　法官：…(不清楚）。
　　　自訴代理人：對。
　　　法官：…(不清楚）。
　　　自訴代理人：是。是。
　　　法官：…(不清楚）。
　　　自訴代理人：或者審判長自行迴避也可以。
　　　法官：…(不清楚）。
　　　自訴代理人：好，一個堂堂的博士、教授，受到這樣的身
      體的傷害，怎麼講出這樣的，當庭講出我們是獅子大開口
      ，生命跟身體無價，怎麼這樣子。沒有沒有，他又不是是
      非等閒之輩啊。為國家貢獻。對這個國防上，都有重大的
      貢獻啊。學術、地位。
　　　法警：不好意思，已經結束了（不清楚）。
　　　自訴代理人：這個不是該你制止我，這是法官的事啊，你
      法警怎麼這樣講咧。
　　　法官：…(不清楚）。
　　　自訴代理人：好。好。
（二）首先，從原審勘驗結果以觀，可知該準備程序之錄音過程
      並無刻意中斷情事，且因法庭錄音系統收音設備與當事人
      、辯護人及法官之距離不一，導致部分聲音無法辨識，故
      僅能確認被告之辯護人曾稱「我們認為30萬這個金額，我
      們確實認為是獅子大開口，所以沒有辦法」等語，及承審
      法官曾提及「金額不要亂開」等語，然承審法官是否曾附
      和被告所主張「獅子大開口」乙節，因無客觀證據可資佐
      證，非無疑問，至抗告意旨質疑相同設備之錄音結果豈有
      可能不同，並陳稱可依代理人所為之陳述反推承審法官確
      曾表示抗告人「獅子大開口」，及承審法官在另次準備程
      序時亦有稱「獅子大開口」等語，皆屬抗告人自身主觀上
      之推斷，並未提出證據以實其說，是尚非可採，況原審勘
      驗程序及勘驗筆錄之記載復未見瑕疵，難認有重新勘驗必
      要。其次，承審法官固曾提及「金額不要亂開」等語，然
      此僅為承審法官為儘速解決當事人間之紛爭，對於和解方
      案所提出之參考意見，並非對於該刑事案件之判決結果有
      何偏頗、預斷，進而抗告人據此主張承審法官執行職務有
      偏頗之虞，仍核屬其主觀之判斷，未能採信。再者，抗告
      人亦未釋明承審法官與該案訴訟關係人有何故舊恩怨等關
      係，或於訴訟之結果有何利害關係，或與當事人有何親交
      嫌怨等客觀事實，足以使人疑其將為不公平之審判等情。
      是以，抗告人猶執前詞據以聲請法官迴避，自難謂有理由
      。
五、綜上所述，原裁定駁回抗告人之聲請，經核並無違誤。抗告
    意旨猶執陳詞，提起本件抗告，指摘原裁定不當，為無理由
    ，應予駁回。
據上論斷，應依刑事訴訟法第412條，裁定如主文。
中　　華　　民　　國　　109 　年　　2 　　月　　27　　日
                    刑事第九庭  審判長法　官  潘翠雪
                                      法　官  林庚棟
                                      法　官  葉力旗
以上正本證明與原本無異。
不得再抗告。
                                      書記官  王心琳
中　　華　　民　　國　　109 　年　　2 　　月　　27　　日